臺灣高等法院臺中分院刑事判決
110年度上易字第566號
上  訴  人  臺灣臺中地方檢察署檢察官
被      告  謝佩儒


                    （另案於法務部○○○○○○○○○執                         行中）
上列上訴人因被告侵占案件，不服臺灣臺中地方法院109年度易
字第3042號，中華民國110年2月24日第一審判決（起訴案號：臺
灣臺中地方檢察署109年度偵字第26676號），提起上訴，本院判
決如下：
    主  文
上訴駁回。
    理  由
一、本案經本院審理結果，認第一審諭知被告謝佩儒（下稱被告
    ）無罪之判決，並無不當，應予維持，除補充理由如下外，
    餘皆引用第一審判決書記載之證據及理由（如附件）。
二、本件臺灣臺中地方檢察署檢察官上訴意旨略以：告訴人何文
    男（下僅稱姓名）於警詢時指證：我當時只答應要借謝佩儒
    1天，結果他過了好幾天都沒有把車還我，造成我上班的不
    便等語；又證人即被告友人温亭亭於警詢時證稱：謝佩儒於
    109年07月05日19時許來我霧峰的家找我，她突然跟我說要
    我陪她來找她男朋友，...，所以她載我來伸港，一路上她
    都是騎車牌號碼000-0000號機車載我從台中到伸港；機車是
    我們共同的友人何文男的。何文男有在電話中跟我提過她對
    謝佩儒提告了，但我不知道何文男是不是真的有報案，...
    謝佩儒載我的時候，我也告知謝佩儒說何文男好像有對她提
    告侵占等語；核與被告於警詢時供稱：我跟何文男於6月底
    租借普通重型機車騎乘，我因為手機壞掉，只有透過朋友聽
    說對方有意要回該部機車...等語相符，由此可知何文男僅
    同意借被告本案機車1日，被告本應於該日後即應返還該機
    車，且在得知被告請求返還該機車並已提出告訴時仍未主動
    返還，繼續使用該機車，嗣經警於109年7月6日5時30分許，
    在彰化縣○○鄉○○路○段000號前查獲，始由警員通知何文男取
    回上開機車等，難謂被告就上開機車無易持有為所有之意；
    原審判決認被告無易持有為所有之意思及以所有人自居之表
    現行為而無罪諭知，顯有違誤，故請將原判決撤銷，更為適
    法判決等語。
三、經查，原判決已詳細分析：㈠被告有向何文男借用上開機車
    使用數日後，因何文男報案機車遭被告侵占，而為警查獲扣
    得機車後返還何文男等事實；㈡雖何文男於警詢時指證「我
    當時只答應借謝佩儒1天，結果他過了好幾天都沒有把車還
    我，造成我上班的不便」等語，以及上開被告借用機車後，
    迄至為警查獲時尚未返還機車之事實，惟此僅可佐認被告於
    借車後有未依約返還之行為而已，尚屬民事糾葛範圍，無從
    因此推認被告有何易持有為所有之意思及以所有人自居之表
    現行為。㈢證人温亭亭於警詢所證述內容，亦與被告所辯僅
    係借用機車尚未返還而未居於所有人地位之情，大致相符，
    難認被告有何易持有為所有之意思及以所有人自居之表現行
    為。㈣被告並無擅自處分系爭機車行為，本案亦無其他證據
    足資佐證被告有將上開機車據為所有之意思，或以所有人自
    居之表現行為。㈤依上，本件檢察官所舉證據等，並無法證
    明被告有公訴意旨所指侵占何文男所有機車之犯行，因此為
    被告無罪之判決，所為論斷，核無違背客觀存在之經驗法則
    與論理法則，自無違誤。檢察官上訴意旨，整理歸納上開間
    接事實推論被告應涉本案被訴犯行等，固非全然無見，惟仍
    未提出適合於證明犯罪事實之積極證據，上訴意旨所稱各節
    ，仍無法完全推翻原判決之立論基礎；本件檢察官之上訴，
    並無理由，應予駁回。
據上論斷，應依刑事訴訟法第373條、368條，判決如主文。
本案經檢察官林忠義提起公訴，檢察官林卓儀提起上訴，檢察官
郭景東到庭執行職務。 
中　　華　　民　　國　　110 　年　　8 　　月　　31　　日
            刑事第七庭  審判長法  官  梁  堯  銘
                              法  官  張  智  雄
                              法  官  王  鏗  普
以上正本證明與原本無異。
不得上訴。　
                              書記官  周  巧  屏
　　　　　　　　　　　　　　　
中　　華　　民　　國　　110 　年　　8 　　月　　31　　日
附件
臺灣臺中地方法院刑事判決　　　　　　 109年度易字第3042號
公　訴　人　臺灣臺中地方檢察署檢察官
被　　　告　謝佩儒　女　（民國00年0月00日生）
                    身分證統一編號：Z000000000號
                    住○○市○○區○○路000號
上列被告因侵占案件，經檢察官提起公訴（109年度偵字第26676
號），本院判決如下：
    主    文
謝佩儒無罪。
    理    由
一、公訴意旨略以：被告謝佩儒於民國109年7月2日下午5時許，
    在臺中市○○區○○路000巷0弄0號前，向告訴人何文男借用牌
    照號碼MYD-1591號普通重型機車1部，約定借用期間為1日。
    詎謝佩儒竟意圖為自己不法之所有，且基於侵占之犯意，將
    該機車侵占入己，拒不返還。嗣於109年7月6日上午5時30分
    許，其騎乘上開普通重型機車，搭載𤩐亭亭，至彰化縣○○鄉
    ○○路0段000號「全家便利商店伸港上旺店」，經警發覺該普
    通重型機車告訴人已報案遭侵占，遂盤查被告，並通知告訴
    人到場取回該普通重型機車，始循線查悉上情。因認被告涉
    犯刑法第335條第1項之侵占罪嫌等語。
二、按法院認為應科拘役、罰金或應諭知免刑或無罪之案件，被
    告經合法傳喚無正當理由不到庭者，得不待其陳述逕行判決
    ，刑事訴訟法第306條定有明文。經查，本案定於民國110年
    1月27日行審判程序，該審判期日傳票已於110年1月4日寄存
    送達於被告臺中市○○區○○路000號住處所在之臺中市政府警
    察局第五分局四平派出所，此有本院送達證書、戶役政連結
    作業系統個人基本資料、臺灣高等法院在監在押全國紀錄表
    各1份在卷可稽（見本院卷P65、P87、P89至90），自寄存之
    日起經10日而生送達之效力，合於審判期日傳票至遲應於5
    日前送達之就審期間規定，被告業經合法傳喚，惟無正當理
    由未於審判期日到庭，且本院就本案被告侵占犯嫌，係諭知
    無罪之判決，依前揭規定，爰不待其陳述而為一造辯論判決
    ，合先敘明。
三、又按犯罪事實應依證據認定之，無證據不得認定犯罪事實；
    不能證明被告犯罪者，應諭知無罪之判決，刑事訴訟法第15
    4條第2項、第301條第1項分別定有明文。次按事實之認定，
    應憑證據，如未能發現相當證據，或證據不足以證明，自不
    能以推測或擬制之方法，以為裁判基礎。且刑事訴訟上證明
    之資料，無論其為直接證據或間接證據，均須達於通常一般
    人均不致於有所懷疑，而得確信其為真實之程度，始得據為
    有罪之認定，若其關於被告是否犯罪之證明未能達此程度，
    而有合理性懷疑之存在，致使無從形成有罪之確信，根據「
    罪證有疑，利於被告」之證據法則，即不得遽為不利於被告
    之認定。又按檢察官就被告犯罪事實，應負舉證責任，並指
    出證明之方法，刑事訴訟法第161條第1項定有明文。因此，
    檢察官對於起訴之犯罪事實，應負提出證據及說服之實質舉
    證責任。倘其所提出之證據，不足為被告有罪之積極證明，
    或其指出證明之方法，無從說服法院以形成被告有罪之心證
    ，基於無罪推定之原則，自應為被告無罪判決之諭知（最高
    法院40年台上字第86號、76年台上字第4986號、92年台上字
    第128號判例意旨參照）。再按侵占罪之成立，以擅自處分
    自己持有之他人所有物，或變易持有之意為所有之意，而逕
    為所有人之行為，為其構成要件，雖行為之外形各有不同要
    必具有不法所有之意思，方與本罪構成之要件相符（最高法
    院19年上字第1052號判例意旨參照）。
四、公訴意旨認被告涉犯上開罪嫌，無非係以被告於警詢時之供
    述、告訴人何文男於警詢時之指證、證人𤩐亭亭於警詢時之
    證述、職務報告、扣押筆錄、扣押物品目錄表、贓物認領保
    管單、失車-案件基本資料詳細畫面報表、彰化縣警察局車
    輛尋獲電腦輸入單及監視錄影翻拍照片為其主要論據。
五、被告雖經合法傳喚未到庭，惟其於警詢時則堅決否認有何侵
    占犯行，辯稱：「我跟朋友何文男於6月底租借普通重型機
    車（車號：000-0000）騎乘，我因為手機壞掉，只有透過朋
    友聽說對方有意要回機車，我就想說過幾天再歸還該部機車
    給對方，後來我把該部機車騎至彰化縣○○鄉○○路0段000號（
    全家便利商店伸港上港上旺門市），吃東西休息，後來就遭
    警方告知該車已被報侵占案件遺失車輛」等語。經查：
(一)被告確向告訴人借用上開機車後，經告訴人於109年7月5日
    向警報案，陳稱其於109年7月2日下午5時許起遭被告侵占上
    開機車乙事，而於109年7月6日上午5時30分許，在上開地點
    為警查獲，扣得上開機車後返還告訴人等情，為被告所供認
    ，並有109年7月24日職務報告、監視器錄影翻拍照片1張、
    現場照片（溫亭亭）1張、彰化縣警察局和美分局扣押筆錄
    （109年7年6日10時20分；彰化縣警察局和美分局伸港分駐
    所；謝佩儒）暨扣押物品目錄表、贓物認領保管單、彰化縣
    警察局車輛尋獲電腦輸入單、失車-案件基本資料詳細畫面
    報表在卷為佐（見偵卷P9至10、P23、P25至31、P33、P37、
    P39），固堪認被告於109年6月底向告訴人借用上開機車後
    ，於109年7月6日為警查獲時，尚未返還該機車予告訴人之
    事實，惟被告是否成成立侵占犯行，仍應探究被告有無擅自
    處分之行為或易持有為所有之意思及以所有人自居之表現行
    為。
(二)告訴人於警詢時指證「我當時只答應借謝佩儒1天，結果他
    過了好幾天都沒有把車還我，造成我上班的不便」等語（見
    偵卷P18），以及上開被告借用機車後，迄至為警查獲時尚
    未返還機車之事實，僅可佐認被告於借車後有未依約返還之
    行為而已，尚屬民事糾葛範圍，無從因此推認被告有何易持
    有為所有之意思及以所有人自居之表現行為。況且，證人温
    亭亭於警詢時證稱「機車MYD-1591是我們共同的友人何文男
    的。何文男有在電話中跟我提過對謝佩儒提告了，但我不知
    道何文男是不是真的有報案，何文男並告知我別跟謝佩儒聯
    絡。謝佩儒載我的時候我也告知謝佩儒說何文男好像有對她
    提告侵占了，但是謝佩儒跟我說不可能，因為機車是她有跟
    何文男借的」等語（見偵卷P20），亦核與被告所辯僅係借
    用機車尚未返還而未居於所有人地位之情，大致相符，實難
    認被告有何易持有為所有之意思及以所有人自居之表現行為
    。再被告並無擅自處分行為，本案亦無其他證據足資佐證被
    告有將上開機車據為所有之意思或以所有人自居之表現行為
    ，自難認被告所為已成立刑法侵占犯行。
(三)綜上，公訴人所舉證據不足以證明被告涉有侵占犯行。此外
    ，復查無其他積極證據足認被告確有公訴人所指上開犯行，
    是被告之犯罪尚屬不能證明，揆諸上揭判例意旨及說明，應
    為被告無罪之諭知。
據上論斷，應依刑事訴訟法第306條、第301條第1項，判決如主
文。
本案經檢察官林忠義提起公訴，檢察官林卓儀到庭執行職務。
中　　華　　民　　國　 110　　年　　2 　　月　　24　　日
                  刑事第四庭  審判長法  官  陳淑芳
                                    法  官  徐煥淵
                                    法  官  王振佑
以上正本證明與原本無異。
如不服本判決應於收受判決後20日內向本院提出上訴書狀，並應
敘述具體理由；其未敘述上訴理由者，應於上訴期間屆滿後20日
內向本院補提理由書（均須按他造當事人之人數附繕本）「切勿
逕送上級法院」。
                                    書記官  吳慕先
中　　華　　民　　國　 110　　年　　2 　　月　　24　　日